---
title: "Lab 02 - Plastic waste"
author: "Maude Dagenais"
date: "22/09/2025"
---

## Chargement des packages et des données

```{r load-packages, message=FALSE}
library(tidyverse) 
```

```{r load-data, message=FALSE}
plastic_waste <- read_csv("data/plastic-waste.csv")
```

Commençons par filtrer les données pour retirer le point représenté par Trinité et Tobago (TTO) qui est un outlier.

```{r filter-data, message=FALSE}
plastic_waste <- plastic_waste %>%
  filter(plastic_waste_per_cap < 3.5)
```


## Exercices

### Exercise 1

```{r plastic-waste-continent}
 ggplot(plastic_waste, aes(x=plastic_waste_per_cap)) + geom_histogram(binwidth=0.20) + labs( x="Plastique", y="compte", title="Quantité de déchets par habitant") + facet_wrap(~continent)
```

### Exercise 2

```{r plastic-waste-density}
ggplot(plastic_waste, aes(x=plastic_waste_per_cap, fill=continent, colour=continent)) + geom_density(adjust=1, alpha=0.5) + labs( x="Plastique", y="densité", title="Quantité de déchets plastique par habitant", fill="continent")
```

Colour et Fill sont basés sur les données, alors que alpha est une caractéristique fixée qui est la même pour toutes les données. 

### Exercise 3

Boxplot:

```{r plastic-waste-boxplot}
ggplot(plastic_waste, aes(x=continent, y=plastic_waste_per_cap)) + geom_boxplot() + labs(x="Continent", y="Plastique", title="Quantité de déchets par continent")
```

Violin plot:

```{r plastic-waste-violin}
ggplot(plastic_waste, aes(x=continent, y=plastic_waste_per_cap)) + geom_violin() + labs(x="Continent", y="Plastique", title="Quantité de déchets par continent")
```

Les violon plots permettent de la voir la distribution des données, alors que les box plots montrent seulement la médiane. 

### Exercise 4


```{r plastic-waste-mismanaged}
ggplot(plastic_waste, aes(x=plastic_waste_per_cap, y=mismanaged_plastic_waste_per_cap, colour=continent)) + geom_point() + labs(x="Déchets/Habitant (kg/jour)", y="Déchets non-gérés/Habitant (kg/jour)", title="Déchets gérés vs déchets non-gérés en kg/jour")
```

Il y a une tendance par continent mais pas entre les continents. 

### Exercise 5


```{r plastic-waste-population-total}
# insert code here
```

```{r plastic-waste-population-coastal}
# insert code here
```

Réponse à la question...

## Conclusion

Recréez la visualisation:

```{r recreate-viz}
# insert code here
```
